臺灣彰化地方法院北斗簡易庭民事判決
111年度斗簡字第136號
原      告  陳炳基  
訴訟代理人  林世祿律師
被      告  陳明蒼  
            曾陳依萍

            陳志賢  

            張淑珍  
            陳騰縈即陳春香


            陳秀蘋  
            陳妙如  
                     （現於法務部矯正署高雄女監執行中）
            陳子建  
            陳子恩  
            黃耀慶  


            許秀珠  
            黃大祐  
上列當事人間請求分割共有物事件，本院於民國111年6月20日言
詞辯論終結，判決如下：
    主      文
兩造共有如附表一所示土地，其分割方法為如附圖即彰化縣北斗
地政事務所民國一一一年五月五日北地二字第一一一○○○二八四
五號函所附收件日期：民國一一一年五月四日、文號：北土測字
第七二四號土地複丈成果圖及附表三擬分配人、分配位置及面積
所示方式分割。
訴訟費用由兩造按附表二「訴訟費用負擔比例」欄所示比例負擔
。
    事實及理由
一、被告陳明蒼、曾陳依萍、張淑珍、陳騰縈即陳春香、陳秀蘋
    、陳妙如、陳子建、陳子恩、黃耀慶、許秀珠經合法通知，
    均未於言詞辯論期日到場，核其等均無民事訴訟法第386條
    所列各款情形，爰依原告之聲請，由其一造辯論而為判決。
二、原告主張：坐落彰化縣○○鄉○○段0000地號土地（如附表一所
    示，下稱系爭土地）為兩造共有，應有部分如附表二所示，
    土地使用分區及使用地類別為鄉村區乙種建築用地，兩造無
    不分割之約定，而依其使用目的復無不能分割之情形，茲因
    無法協議分割，爰依民法第823條、第824條規定，請求裁判
    分割如附圖即彰化縣北斗地政事務所民國111年5月5日北地
    二字第1110002845號函所附收件日期：111年5月4日、文號
    ：北土測字第724號土地複丈成果圖（下稱附圖）所示方法
    分割等語。並聲明：如主文第1項所示。
三、被告部分：
  ㈠被告陳志賢、黃大祐陳述略以：同意分割，並同意原告分割
    方案。
  ㈡被告陳明蒼、曾陳依萍、張淑珍、陳騰縈即陳春香、陳秀蘋
    、陳妙如、陳子建、陳子恩、黃耀慶、許秀珠均未於言詞辯
    論期日到庭，亦均未提出書狀作任何聲明或陳述。
四、得心證之理由：
　㈠按各共有人，除法令另有規定外，得隨時請求分割共有物。
    但因物之使用目的不能分割或契約訂有不分割之期限者，不
    在此限，民法第823條第1項定有明文。查原告主張系爭土地
    為兩造所共有，各應有部分如附表二所示，兩造間就系爭土
    地無不分割之約定，亦無因物之使用目的不能分割情形，並
    於起訴前無法協議分割等情，業據其提出系爭土地之土地登
    記第三類謄本（地號全部）、地籍圖謄本等件為證，且為被
    告陳志賢、黃大祐所不爭執，其餘被告均已於相當時期受合
    法之通知，而於言詞辯論期日不到場，亦未提出準備書狀或
    證據資料以供本院審酌，是本院依上開調查證據之結果，認
    原告此部分主張為真。是原告本於系爭土地之共有人地位訴
    請裁判分割，即屬有據。
　㈡次按共有物之分割，依共有人協議之方法行之；分割之方法
    不能協議決定，或於協議決定後因消滅時效完成經共有人拒
    絕履行者，法院得因任何共有人之請求，命為下列之分配：
    一、以原物分配於各共有人。但各共有人均受原物之分配顯
    有困難者，得將原物分配於部分共有人。二、原物分配顯有
    困難時，得變賣共有物，以價金分配於各共有人；或以原物
    之一部分分配於各共有人，他部分變賣，以價金分配於各共
    有人；以原物為分配時，如共有人中有未受分配，或不能按
    其應有部分受分配者，得以金錢補償之；以原物為分配時，
    因共有人之利益或其他必要情形，得就共有物之一部分仍維
    持共有，民法第824條第1項至第4項分別定有明文。又裁判
    分割共有物，屬形成判決，法院定共有物之分割方法，應斟
    酌當事人之聲明、共有物之性質、分割後之經濟效用、各共
    有人之意願、利害關係，而本其自由裁量權為公平合理之分
    配（最高法院89年度台上字第724號判決、93年度台上字第1
    797號判決意旨可資參照）。經查：
　⒈系爭土地地形略呈Ｚ字形，東側臨原告所有同段1227-2地號土
    地，南側與先前分割時供作道路使用之同段1227-3地號土地
    相毗鄰，可經由同段1227-3地號土地連接彰化縣田尾鄉光復
    路四段對外聯通，其餘二側則與鄰地相鄰，且系爭土地上東
    側部分用地現有3層樓建物1棟占用，西側部分用地現有1層
    樓建物1棟占用，而除上開建物外，部分用地堆置雜物，其
    餘土地則為空地，附近為住宅、巷弄道路及農田等情，業經
    本院於111年3月31日會同兩造及彰化縣北斗地政事務所人員
    履勘現場查明屬實，有同段1227-2地號土地之土地登記第三
    類謄本、本院勘驗筆錄、現場照片及彰化縣北斗地政事務所
    111年5月4日北土測字第724號土地複丈成果圖即附圖在卷可
    佐，且為兩造所不爭執，堪信為真實。
　⒉本件原告主張如附圖所示之分割方法分割系爭土地，各共有
    人均能按其應有部分受分配，兩造所分得之土地均得經由同
    段1227-3地號土地連接彰化縣田尾鄉光復路四段對外通行，
    並無成為袋地之虞，分割後各自取得之土地尚屬方正、完整
    ，有助於未來之使用、發展，並有利於土地之經濟效用，且
    附圖編號Ｃ所示部分土地與原告所有同段1227-2地號土地相
    連，由原告分得附圖編號Ｃ所示部分之土地，亦有利於其達
    成合併開發利用之經濟需求，而被告陳志賢、黃大祐亦同意
    此分割方案，其餘被告則未表示意見，本院審酌系爭土地之
    利用價值、各共有人之意願、相互間利害關係、就分割土地
    可能利用之經濟價值、公共利益之維持及共有人應有部分之
    比例等因素，認按附圖所示分割方案分割系爭土地，尚無降
    低土地之經濟及利用價值，難為通常使用之虞，應屬妥適而
    可採，爰判決系爭土地之分割方法如主文第1項所示。
五、本件判決之基礎已臻明確，兩造其餘之攻擊防禦方法及證據
    資料，經本院斟酌後，認為均不足以影響本判決之結果，自
    無一一詳予論述之必要，附此敘明。
六、末按因共有物分割之事件涉訟，由敗訴當事人負擔訴訟費用
    顯失公平者，法院得酌量情形，命勝訴之當事人負擔其一部
    ，民事訴訟法第80條之1定有明文。又按定共有物分割之方
    法，可由法院自由裁量，為適當之分配，不受任何共有人主
    張之拘束，是則，分割共有物之訴，既係以請求分割共有物
    之形成權為訴訟標的，係合兩造之固有必要共同訴訟，原、
    被告之間本可互換地位，本件原告起訴雖於法有據，但被告
    之應訴實因訴訟性質所不得不然，且兩造所提出之分割方法
    ，僅係供法院之參考，其分割方法，對於各共有人而言，並
    無勝負之問題。從而，本件原告形式上固獲勝訴之判決，然
    若由被告負擔訴訟費用顯失公平，茲審酌兩造就系爭土地應
    有部分之比例、分配情形等，認訴訟費用負擔，自應由兩造
    各按其應有部分之比例負擔，方屬公允，爰諭知訴訟費用之
    負擔如主文第2項所示。
七、訴訟費用負擔之依據：民事訴訟法第80條之1、第85條第1項
    但書。　　　　　　
中　　華　　民　　國　　111 　年　　7 　　月　　18　　日
                  臺灣彰化地方法院北斗簡易庭
                          法  官  楊鑫忠
以上正本係照原本作成。
如對本判決不服提起上訴，應於送達後20日內，向本院提出上訴
狀並表明上訴理由(須按對造人數附繕本) 。
中　　華　　民　　國　　111 　年　　7 　　月　　18　　日
                          書記官  葉春涼
附表一：
編號 土地坐落 面積（㎡） 地目 土地使用分區 使用地類別 1 彰化縣○○鄉○○段0000地號 234 建 鄉村區 乙種建築用地 

附表二：系爭土地共有人應有部分及訴訟費用負擔 
編號 共有人 應有部分比例 訴訟費用負擔比例 1 陳明蒼 9分之1 9分之1 2 曾陳依萍 9分之1 9分之1 3 陳志賢 9分之1 9分之1 4 張淑珍 54分之1 54分之1 5 陳騰縈即陳春香 54分之1 54分之1 6 陳秀蘋 54分之1 54分之1 7 陳妙如 54分之1 54分之1 8 陳子建 54分之1 54分之1 9 陳子恩 54分之1 54分之1 10 黃耀慶 9分之1 9分之1 11 陳炳基 36分之10 36分之10 12 許秀珠 9分之1 9分之1 13 黃大祐 36分之2 36分之2 

附表三：分割後土地位置、面積配置表 
編號 擬分配人 分配位置 （附圖編號） 　　分配後應有 　　部分比例 　面積　(㎡) 1 陳明蒼 Ａ 6分之1 156  曾陳依萍  6分之1   陳志賢  6分之1   張淑珍  36分之1   陳騰縈即陳春香  36分之1   陳秀蘋  36分之1   陳妙如  36分之1   陳子建  36分之1   陳子恩  36分之1   黃耀慶  6分之1   許秀珠  6分之1  2 黃大祐 Ｂ 1分之1 13 3 陳炳基 Ｃ 1分之1 65